【裁判字號】    92,簡上,255
【裁判日期】    921022
【裁判案由】    違反動產擔保交易法
【裁判全文】
臺灣高雄地方法院刑事判決                        九十二年度簡上字第二五五號
    上  訴  人  乙○○
    即  被  告
右上訴人因違反動產擔保交易法案件，不服台灣高雄地方法院九十二年度簡字第四Ｏ
九號，中華民國九十二年二月十日第一審判決（聲請簡易判決處刑案號：九十二年度
偵字第三一八號），提起上訴，本院管轄之第二審合議庭判決如左：
    主  文
原判決撤銷。
乙○○動產擔保交易之債務人，意圖不法之利益，將標的物遷移，致生損害於債權人
，處拘役貳拾日，如易科罰金，以參佰元折算壹日。緩刑貳年。
    事  實
一、乙○○於民國九十年六月八日，以動產擔保交易附條件買賣之方式，向春安機車
    行（址設高雄市○○區○○路二八六號）購買車牌號碼ＸＺＺ—四六二號重機車
    一部（下稱系爭機車），為動產擔保交易之債務人，雙方約定總價金新台幣（下
    同）四萬七千元，分十期給付，每月一期，頭五期每期付款五千六百元，後五期
    每期付款三千八百元，標的物存放地點為高雄市○○區○○路四二一巷一一０號
    ，在價金未付清之前，標的物所有權仍屬於出賣人所有，買受人僅得依約占有使
    用，不得任意遷移或為其他處分。詎乙○○在取得標的物後，僅給付頭款九千元
    ，即未依約付款，且於九十年九月二十二日系爭機車因失竊經警方尋獲而領回後
    （前於九十年七月五日，在高雄市楠梓區遭竊）之某日，即意圖為自己不法之利
    益，將系爭機車遷移不明，致出賣人追索無著而受有損害。
二、案經春安機車行訴由台灣高雄地方法院檢察署檢察官偵查起訴。
    理  由
一、訊據上訴人即被告乙○○固不否認其有於右揭時地向告訴人春安機車行買受前揭
    機車一部，且交付頭款九千元後，即未依約付款之事實，惟矢口否認有何右揭將
    系爭機車遷移不明之犯行，辯稱：伊買機車後約半個月機車就失竊，後來過了三
    個月警方才尋回，機車尋獲時有受損，伊將機車放在朋友家中修理三天，修完後
    伊將機車放在家中使用，伊並無遷移不明云云。惟查：
  （一）右揭事實，業據告訴代理人己○○及黃信達於警訊、偵查及本院審理中均指
        訴甚詳，復有附條件買賣契約書及存證信函各一份在卷可憑。
  （二）被告前揭辯稱：伊買機車後約半個月機車就失竊，後來過了三個月警方才尋
        回等語，經本院函查結果，系爭機車確於九十年七月五日失竊，嗣於九十年
        九月二十二日經警方尋獲之事實，有高雄市政府警察局楠梓分局車輛協尋受
        理報案單及車輛尋獲電腦輸入單各一紙在卷可憑，固可堪認為真實，惟機車
        尋獲後被告並未依約付款，且將系爭機車遷移不明之事實，已據告訴代理人
        己○○於本院審理中指訴明確，被告之輔佐人丙○○雖另辯稱：己○○曾說
        要來牽機車，但卻找不到被告住所，是伊騎車帶己○○到被告住所，足見己
        ○○並未曾至被告住所找尋機車等語，惟告訴代理人己○○於本院審理中已
        否認上情，並明確指稱：伊確實數次至被告住處找機車下落，被告家人說被
        告已經去台北，且車子也遷去了，因為被告住處是在巷弄之間，門牌又會跳
        號，且伊是晚上去找，故伊自然需多花點時間，但伊確實有至被告住處找尋
        機車無著等語，是告訴代理人所指訴上揭情節，尚符合情理，應堪採信。另
        被告雖復辯稱：機車尋回後有受損，伊將機車放在朋友家中修理三天等語，
        並舉證人丁○○為證，惟證人丁○○於本院審理中係證稱：被告曾於九十一
        年間，將機車牽至伊機車店修理二、三次，大約一、二天就修理完了等語，
        與被告前所供述內容並不相符，是被告此部分辯解，亦不足為其有利之認定
        。
  （三）輔佐人另辯稱：被告患有輕度智障，其與告訴人所訂立附條件買賣契約應無
        效力等語，惟查，被告於本院審理中已明確供稱：伊瞭解附條件買賣契約書
        之內容是要以分期付款方式購買機車，且約定機車需置放於住處等語，況證
        人即附條件買賣契約書之連帶保證人戊○○於本院審理中證稱：因為當時被
        告從北部回來，向伊說其工作沒有機車，要買機車用，當時伊認為被告工作
        穩定，故伊願意幫被告作保等語明確，並未提及被告訂立契約時精神上有何
        問題，且被告並未經宣告禁治產，此業據被告供承屬實，是被告雖罹患有上
        揭精神疾病，惟並無證據足以證明被告於訂約當時主觀上精神狀態，係處於
        無意識或精神錯亂之狀態，是被告與告訴人訂立之附條件買賣契約書自應認
        為合法有效，輔佐人所為前揭辯解，並無足採。
  （四）綜上所述，被告於給付頭款九千元後，即拒不付款，且於機車失竊尋獲後，
        即將機車遷移不明，致告訴人追索無著，且自九十年九月二十二日機車尋獲
        時起至九十一年十月九日告訴人提出告訴時止，在長達一年餘時間裡，被告
        均拒不付款，亦不與告訴人商談解決之道，且將系爭機車遷移不明，致告訴
        人受有損害，被告主觀上有意圖不法之利益，而將標的物遷移之故意甚明，
        本案事證明確，被告有前揭違反動產擔保交易法之犯行，應堪認定。
二、核被告所為，係犯動產擔保交易法第三十八條之意圖不法之利益，將標的物遷移
    罪。原審以被告罪證明確，論處被告罪刑，固非無見，惟查，被告確有於右揭時
    地失竊機車之事實，已如前述，是被告將系爭機車遷移不明之犯行，應係自機車
    尋獲之日即九十年九月二十二日後為之，原審未查，逕論以被告於給付頭款之後
    即為遷移不明之犯行，容有未洽，被告上訴意旨仍執前詞，否認犯罪，雖無理由
    ，惟原審判決既有上述可議之處，本院自應予以撤銷改判。爰審酌被告未能依約
    支付款項，且竟將動產擔保交易之標的物遷移，使債權人無法追索，復未與告訴
    人達成和解，及其他一切情狀，量處如主文所示之刑，並諭知易科罰金折算標準
    。查被告未曾受有期徒刑以上刑之宣告，有台灣高等法院被告全國前案紀錄表一
    紙在卷可查，被告於案發後已將機車交由告訴人處理，此有牽車單一紙在卷可憑
    ，且被告確有罹患上揭精神疾病，本院考量上情，認被告前所宣告之刑，以暫不
    執行為適當，爰一併諭知緩刑二年，以啟自新。
據上論斷，依刑事訴訟法第四百五十五條之一第三項、第三百六十九條第一項前段、
第二百九十九條第一項前段，動產擔保交易法第三十八條，刑法第十一條前段、第四
十一條第一項前段、第七十四條第一款，罰金罰鍰提高標準條例第一條前段、第二條
，判決如主文。
本案經檢察官甲○○到庭執行職務
中        華        民       國     九十二    年    十    月   二十二   日
                                  臺灣高雄地方法院刑事第十五庭
                                              審判長法  官   李淑惠
                                                    法  官   黃呈熹
                                                    法  官   呂憲雄
右正本證明與原本無異。
不得上訴。
                                                   書記官    羅宗賢
中    華    民    國      九十二      年      十      月      二十三    日


司法院資訊處製作；財團法人民間司法改革基金會備份。
